---
title: "[MiST] Reproducible example"
output: 
  html_document:
    code_folding: show
    theme:
      bg: "#202123"
      fg: "#B8BCC2"
      primary: "#EA80FC"
      base_font:
        google: Prompt
      heading_font:
        google: Proza Libre
      version: 3
---

```{r setup, include=FALSE}
options(stringsAsFactors = FALSE)
library(tidyverse)
library(knitr)
opts_chunk$set(
  echo = TRUE,
  autodep = TRUE
)

if (requireNamespace("thematic")) thematic::thematic_rmd(font = "auto")

```

## Rare Variants Analyses

### Definitions

Les variants rares (ayant une MAF < 0,05) ne peuvent pas être étudié comme les variants fréquents, un à un avec de simples tests d'associations.
Cette approche aurait peu de puissance à cause de la faible fréquence et du grand nombre de variants rares.
Par une méthode d’**agrégation de variants**, nous étudions leur effets au travers de score traduisant la présence ou l’absence de variants rares par individus, au sein d'une région génétique.
On recherche ensuite des associations entre ces scores et les traits phénotypiques.

+ Les **Burdens Tests** : Testent l’effet cumulatif des variants rares regroupés par région génétique, de façon linéaire ou non.
+ Les **Variance-component Tests** : Testent la variance au sein de la région génétique comprenant les variants rares.
+ **Combined tests** : Tester l’effet agrégé des variants et leur variance au sein de la région génétique.

Le modèle testé pour l'analyse d'un cluster est le suivant :

$Y = \alpha X + \hat{\pi} GZ_1$

Avec, $Y$ la matrice de phénotype (n x 1) pour n individus,

$X$ la matrice de covariables (n x p) avec p covariables,

$G$ la matrice de génotypes (n x q) codé 0, 1 et 2 pour AA, Aa, aa, où A est l'allèle majeur and a l'allele mineur et

$Z_1$ la matrice d'une colonne composée de q 1 (pour les q variants traités dans un unique cluster)

Le modèle testé pour l'analyse d'un "super-cluster" ayant des sous-structures connues est le suivant :

$Y = \alpha X + \hat{\pi} GZ_2$, avec

$Z_2$ la matrice disjonctive indiquant 1 ou 0 pour définir l'appartenance d'un variant à un sous-cluster.

### Generate data

+ Les variables Y sont nos phénotypes d'intérêt,
+ Les variables X sont des covariables d'ajustements (AGE, SEX, BMI, PCs ethniques...),
+ Les variables G sont les variants ayant passés nos QCs, prêts à être analysé en tant que cluster,
+ La matrice z_1 permet de paramétrer le modèle en indiquant ici que tous les variants font partie d'un même cluster,
+ La matrice z_2 permet de paramétrer le modèle en indiquant ici que les variants peuvent être classés en 2 sous-structures au sein d'un seul "super-cluster".

```{r data-generation}
set.seed(20191202)
sample_size <- 100
data <- data.frame(
  y_raw = rnorm(sample_size, 10, 2),
  y_continuous_NO_ASSO = c(rnorm(sample_size / 2, 10, 0.2), rnorm(sample_size / 2, 10, 0.1)),
  y_continuous_ASSO = c(rnorm(sample_size / 2, 4.1, 0.2), rnorm(sample_size / 2, 6.5, 0.1)),
  y_binary_NO_ASSO = sample(x = c(0,1), size = sample_size, replace = TRUE),
  y_binary_ASSO = rep(c(0, 1), each = sample_size / 2),
  x_cov1 = runif(sample_size),
  x_cov2 = rnorm(sample_size, 25, 5),
  g_variant1 = c(rbinom(sample_size / 2, 2, prob = 0.001), rbinom(sample_size / 2, 2, prob = 0.05)),
  g_variant2 = c(rbinom(sample_size / 2, 2, prob = 0.01), rbinom(sample_size / 2, 2, prob = 0.04)),
  g_variant3 = c(rbinom(sample_size / 2, 2, prob = 0.01), rbinom(sample_size / 2, 2, prob = 0.05)),
  g_variant4 = c(rbinom(sample_size / 2, 2, prob = 0.02), rbinom(sample_size / 2, 2, prob = 0.049))
)
z_1 <- matrix(
  data = 1,
  nrow = length(paste0("g_variant", 1:4)),
  ncol = 1,
  dimnames = list(paste0("g_variant", 1:4), "cluster")
)
z_2 <- matrix(
  c(1, 0, 1, 0, 0, 1, 0, 1),
  nrow = length(paste0("g_variant", 1:4)),
  ncol = 2,
  dimnames = list(paste0("g_variant", 1:4), paste0("cluster", 1:2))
)
```

### MiST 1.0 from CRAN

Pour vous montrer les sorties initiales que nous donnait le package MiST, nous testons ici les fonctions `linear.test` lorsque le phénotype d'intérêt est quantitative et `logit.test` lorsque le phénotype d'intérêt est binaire.

*N.B. : Nous n'avons pas eu a utilisé les versions pondérées de ces fonctions puisque nous ne traitions que les variants rares.*
*Cependant, sachez qu'il existe les fonctions `linear.weight.test` et `logit.weight.test`*
*qui peuvent pondérer les variants suivant leur MAF*
*(si vous souhaitiez analyser les variants rares et fréquents au sein d'un même cluster par exemple).*

Comme la documention du package l'indique [ici](https://cran.r-project.org/web/packages/MiST/index.html), ces fonctions retournent  
une p-valeur pour le score Pi (l'effet moyen du cluster sur Y),  
une p-valeur pour le score Tau (l'hétérogénité du cluster de variants rares),  
et une p-valeur `overall` qui combine les deux précedentes p-valeurs par une procédure de Fisher.

```{r old-mist-chunk}
## Install MiST from CRAN:
# install.packages("MiST") ## Official version dev by Jianping Sun, Yingye Zheng, and Li Hsu
## archived now https://cran.r-project.org/src/contrib/Archive/MiST/MiST_1.0.tar.gz
renv::install("https://cran.r-project.org/src/contrib/Archive/MiST/MiST_1.0.tar.gz")
library(MiST)
packageDescription("MiST")

# >> Test des traits continus.

# Pas d'association attendue : Y construit avec la fonction rnorm.
linear.test(
  y = as.matrix(data[, "y_continuous_NO_ASSO", drop = FALSE]),
  X = as.matrix(data[, paste0("x_cov", 1:2), drop = FALSE]),
  G = as.matrix(data[, paste0("g_variant", 1:4), drop = FALSE]),
  Z = z_1
)

# Association attendue, moyenne de Y plus élevée pour la seconde partie du jeu de données.
linear.test(
  y = as.matrix(data[, "y_continuous_ASSO", drop = FALSE]),
  X = as.matrix(data[, paste0("x_cov", 1:2), drop = FALSE]),
  G = as.matrix(data[, paste0("g_variant", 1:4), drop = FALSE]),
  Z = z_1
)

# >> Test des traits binaires.

# Pas d'association attendue : Y construit avec la fonction aléatoire sample.
logit.test(
  y = as.matrix(data[, "y_binary_NO_ASSO", drop = FALSE]),
  X = as.matrix(data[, paste0("x_cov", 1:2), drop = FALSE]),
  G = as.matrix(data[, paste0("g_variant", 1:4), drop = FALSE]),
  Z = z_1
)

# Association attendue, P(Y=1) > P(Y=0) dans la seconde partie du jeu de données.
logit.test(
  y = as.matrix(data[, "y_binary_ASSO", drop = FALSE]),
  X = as.matrix(data[, paste0("x_cov", 1:2), drop = FALSE]),
  G = as.matrix(data[, paste0("g_variant", 1:4), drop = FALSE]),
  Z = z_1
)

# unload-mist
unloadNamespace("MiST")
## Just to unload the MiST package from CRAN and here under load our version...
```

### MiST modified by UMR8199

Nous n'avons pas changé les élèments initiaux de MiST, ainsi les statistiques sur le score Pi, le score Tau et la p-valeur *overall* ont été sauvé dans l'objet `statistics`.  

Notre développement est partie du constat suivant :
les scores tels qu'ils sont contruits ne nous donnent pas le sens de l'effet du cluster sur le phénotype.
Nous ne pouvions pas répondre à la question : Ce cluster de variants rares est-il protecteur ou délétère en vers le trait phénotypique étuidé?  

Dans ce but, nous avons extrait cette information qui était disponible au moment où le modele statistique était évalué dans la fonction MiST.

Rappelons le modèle testé : $Y = \alpha X + \hat{\pi} GZ$
  
`GZ` est alors la composante génétique du modèle, i.e. le cluster. Pour savoir le sens de l'effet de notre cluster, nous avons conservé le paramètre estimé devant `GZ`, ici nommé $\hat{\pi}$. Cette information est sauvé dans l'objet `estimate`.

```{r tar_mist}
# version specific in intern project
source("/.../scripts/tar-utils/tar-mist.R") 
#-------------------------------------------------------------------------------
# Name - MiST: Mixed effects Score Test for continuous outcomes
# Desc - Test for association between a set of SNPS/genes and continuous
#        or binary outcomes by including variant characteristic information
#        and using (weighted) score statistics.
# References - https://doi.org/10.1002/gepi.21717
#-------------------------------------------------------------------------------

#' mist
#'
#' Test for association between a set of SNPS/genes and continuous outcomes by
#' including variant characteristic information and using score statistics.
#'
#' @param y [[numeric]] A `numeric` vector of the continuous outcome variables. Missing values are not allowed.
#' @param X [[numeric]] A `numeric` matrix of covariates with rows for individuals and columns for covariates.
#'   If there is no covariate, it does not need to be specified
#' @param G [[numeric]] A `numeric` genotype matrix with rows for individuals and columns for SNPs.
#'   Each SNP should be coded as 0, 1, and 2 for AA, Aa, aa, where A is a major allele and a is a minor allele.
#'   Missing genotypes are not allowed.
#' @param Z [[numeric]] a `numeric` matrix of second level covariates for variant characteristics.
#'   Each row corresponds to a variant and each column corresponds to a variant characteristic.
#'   If there is no second level covariates, a vector of 1 should be used.
#' @param method [[character]] A method to compute the p-value and the default value is "liu".
#'   Method "davies" represents an exact method that computes the p-value
#'     by inverting the characteristic function of the mixture chisq.
#'   Method "liu" represents an approximation method that matches the first 3 moments.
#' @param model [[character]] A `character` vector specifying the model. Default is to `"guess"`.
#'   Possible choices are `"guess"`, `"continuous"` (linear regression) or `"binary"` (logistic regression).
#' @param weight.beta [[numeric]] A `numeric` vector of parameters of beta function
#'   which is the weight for scorestatistics.
#'   The default value is `NULL`, *i.e.* no weight.
#'   Default weight value could be `c(1, 25)`.
#' @param maf [[numeric]] A `numeric` vector of MAF (minor allele frequency) for each SNP.
#' @param quiet logical defining is messages should be displayed.
#'
#' @return
#' * S.tau score Statistic for the variant heterogeneous effect.
#' * S.pi score Statistic for the variant mean effect.
#' * p.value.S.tau P-value for testing the variant heterogeneous effect.
#' * p.value.S.pi P-value for testing the variant mean effect.
#' * p.value.overall Overall p-value for testing the association between the set of SNPS/genes and outcomes.
#'   It combines p.value.S.pi and p.value.S.tau by using Fisher's procedure.
#'
#' @export
#'
#' @examples
#'
#' library(MiSTr)
#' data(mist_data)
#' attach(mist_data)
#'
#' mist(
#'   y = phenotypes[, "y_taupi"],
#'   X = phenotypes[, paste0("x_cov", 0:2)],
#'   G = genotypes,
#'   Z = variants_info[, 1, drop = FALSE]
#' )
#'
#' mist(
#'   y = phenotypes[, "y_binary"],
#'   X = phenotypes[, paste0("x_cov", 0:2)],
#'   G = genotypes,
#'   Z = variants_info[, 1, drop = FALSE]
#' )
#'
mist <- function(
  y, X, G, Z,
  method = "liu",
  model = c("guess", "continuous", "binary"),
  weight.beta = NULL, # c(1, 25)
  maf = NULL,
  quiet = FALSE
) {
  model <- match.arg(model, c("guess", "continuous", "binary"))
  method <- match.arg(method, c("liu", "davies"))

  check_y <- c("continuous", "binary")[(length(unique(y)) == 2) + 1]
  if (any(grepl("guess", model))) {
    if (!quiet) message('[MiSTr] "y" seems to be "', check_y, '", model is set to "', check_y, '"!')
    model <- check_y
  }
  if (model != check_y) {
    warning('[MiSTr] "y" seems to be "', check_y, '" and model was set to "', model, '"!')
  }
  output <- switch(
    EXPR = model,
    "continuous" = {
      if (!quiet) message(paste("[MiSTr] Linear regression is ongoing ..."))
      tidy_mist(mist_linear(y, X, G, Z, method, weight.beta, maf, quiet = TRUE))
    },
    "binary" = {
      if (!quiet) message("[MiSTr] Logistic regression is ongoing ...")
      tidy_mist(mist_logit(y, X, G, Z, method, weight.beta, maf, quiet = TRUE))
    }
  )
  class(output) <- "mist"
  output
}


#' tidy_mist / mist_print
#'
#' @param x [[mist]]
#'
#' @keywords internal
#' @usage NULL
#'
#' @return list
tidy_mist <- function(x) {
  cluster_name <- sub("^M", "", rownames(x$out_estimate))
  rownames(x$out_estimate) <- NULL
  stat_rare <- cbind.data.frame(
    "SubClusters" = ifelse(cluster_name == "", "None", cluster_name),
    x$out_estimate
  )

  list(estimate = stat_rare, statistics = as.data.frame(x$out_statistics))
}


#' Print method for mist objec
#'
#' @param x [[mist]]
#' @param ... Other arguments (Not used).
#'
#' @return list
#' @export
print.mist <- function(x, ...) {
  terms_columns <- grep("SubClusters|term.pi.hat", names(x$estimate))
  x$estimate[, -terms_columns] <- round(x$estimate[, -terms_columns], digits = 3)

  cat(
    "",
    "MiSTr: Mixed effects Score Test",
    "-------------------------------",
    "",
    "- (Raw) Estimates:",
    "",
    sep = "\n"
  )

  print.data.frame(x$estimate)

  cat(
    "\n",
    "- Statistics:",
    "\n\n",
    "  + Overall effect: ",
    "\n",
    "    * P-value = ", format.pval(x$statistics[, "p.value.overall"], digits = 3),
    "\n",
    "  + PI (mean effect):  ",
    "\n",
    "    * Score = ", round(x$statistics[, "S.pi"], digits = 3),
    "\n",
    "    * P-value = ", format.pval(x$statistics[, "p.value.S.pi"], digits = 3),
    "\n",
    "  + TAU (heterogeneous effect):  ",
    "\n",
    "    * Score = ", round(x$statistics[, "S.tau"], digits = 3),
    "\n",
    "    * P-value = ", format.pval(x$statistics[, "p.value.S.tau"], digits = 3),
    "\n\n",
    sep = ""
  )

  invisible(x)
}


#' mist_logit
#'
#' @inheritParams mist
#'
#' @keywords internal
#' @usage NULL
#'
#' @importFrom broom tidy
#'
#' @return data.frame
mist_logit <- function(y, X, G, Z, method = "liu", weight.beta = NULL, maf = NULL, quiet = FALSE) {
  method <- match.arg(method, c("liu", "davies"))
  if (!is.vector(y, "numeric")) stop('[MiSTr] "y" must be a numeric vector.')
  if (!(is.matrix(X) && is.numeric(X))) stop('[MiSTr] "X", must be a numeric matrix.')
  if (!(is.matrix(G) && is.numeric(G))) stop('[MiSTr] "G", must be a numeric matrix.')
  if (!(is.matrix(Z) && is.numeric(Z))) stop('[MiSTr] "Z", must be a numeric matrix.')
  if ((is.null(weight.beta) || is.null(maf)) && !all(is.null(c(weight.beta, maf)))) {
    warning('[MiSTr] Both or none of "weight.beta" and "maf" must be provided.')
    if (!quiet)  message('[MiSTr] Falling back to default with "weight.beta = NULL" and "maf = NULL".')
  }

  GZ <- G %*% Z
  M <- cbind(X, GZ)

  fit.0 <- stats::glm(
    formula = y ~ X - 1,
    family = stats::binomial(link = "logit")
  )
  mu.0 <- fit.0$fitted.value
  d.0 <- mu.0 * (1 - mu.0)
  res.0 <- y - mu.0

  fit.0a <- stats::glm(
    formula = y ~ -1 + X + GZ,
    family = stats::binomial(link = "logit")
  )
  mu.0a <- fit.0a$fitted.value
  d.0a <- mu.0a * (1 - mu.0a)
  res.0a <- y - mu.0a

  D.0 <- diag(d.0)
  D.0a <- diag(d.0a)

  tXD0X <- t(X) %*% D.0 %*% X
  inv.tXD0X <- solve(tXD0X)

  tMD0aM <- t(M) %*% D.0a %*% M
  inv.tMD0aM <- solve(tMD0aM)

  P01 <- D.0 - (d.0 %o% d.0) * (X %*% (inv.tXD0X) %*% t(X))
  P02 <- D.0a - (d.0a %o% d.0a) * (M %*% (inv.tMD0aM) %*% t(M))

  if (is.null(weight.beta) || is.null(maf)) {
    S.tau <- 0.5 * t(res.0a) %*% G %*% t(G) %*% res.0a
  } else {
    W <- diag(stats::dbeta(maf, weight.beta[1], weight.beta[2])^2)
    S.tau <- 0.5 * t(res.0a) %*% G %*% W %*% t(G) %*% res.0a
  }

  inv.I.pi <- solve(t(GZ) %*% P01 %*% GZ)

  S.pi <- t(res.0) %*% GZ %*% inv.I.pi %*% t(GZ) %*% res.0

  p.value.S.pi <- 1 - stats::pchisq(S.pi, df = dim(Z)[2])

  if (is.null(weight.beta) || is.null(maf)) {
    Mat <- 0.5 * t(G) %*% P02 %*% G
  } else {
    Mat <- 0.5 * sqrt(W) %*% t(G) %*% P02 %*% G %*% sqrt(W)
  }
  lambda <- eigen(Mat, symmetric = TRUE)$values

  p.value.S.tau <- switch(EXPR = method,
    "davies" = {
      tryCatch(
        expr = CompQuadForm::davies(S.tau, lambda)$Qq,
        error = function(e) NA
      )
    },
    "liu" = {
      tryCatch(
        expr = CompQuadForm::liu(S.tau, lambda),
        error = function(e) NA
      )
    }
  )

  q.fisher <- -2 * (log(p.value.S.tau) + log(p.value.S.pi))
  p.value.overall <- 1 - stats::pchisq(q.fisher, df = 4)

  out_statistics <- list(
    S.pi = S.pi,
    p.value.S.pi = p.value.S.pi,
    S.tau = S.tau,
    p.value.S.tau = p.value.S.tau,
    p.value.overall = p.value.overall
  )

  out_estimate <- broom::tidy(fit.0a, conf.int = TRUE, exponentiate = TRUE)
  out_estimate <- out_estimate[grep(paste(c("^GZ$", colnames(GZ)), collapse = "|"), out_estimate[["term"]]), ]
  colnames(out_estimate) <- sprintf("%s.pi.hat", colnames(out_estimate))

  list(out_statistics = out_statistics, out_estimate = out_estimate)
}


#' mist_linear
#'
#' @inheritParams mist
#'
#' @keywords internal
#' @usage NULL
#'
#' @importFrom broom tidy
#'
#' @return data.frame
mist_linear <- function(y, X, G, Z, method = "liu", weight.beta = NULL, maf = NULL, quiet = FALSE) {
  method <- match.arg(method, c("liu", "davies"))
  if (!is.vector(y, "numeric")) stop('"y" must be a numeric vector.')
  if (!(is.matrix(G) && is.numeric(G))) stop('"G", must be a numeric matrix.')
  if (!(is.matrix(X) && is.numeric(X))) stop('"X", must be a numeric matrix.')
  if (!(is.matrix(Z) && is.numeric(Z))) stop('"Z", must be a numeric matrix.')
  if ((is.null(weight.beta) || is.null(maf)) && !all(is.null(c(weight.beta, maf)))) {
    warning('[MiSTr] Both or none of "weight.beta" and "maf" must be provided.')
    if (!quiet) message('[MiSTr] Falling back to default with "weight.beta = NULL" and "maf = NULL".')
  }

  GZ <- G %*% Z
  M <- cbind(X, GZ)

  tXX <- t(X) %*% X
  inv.tXX <- solve(tXX)

  tMM <- t(M) %*% M
  inv.tMM <- solve(tMM)

  fit.0 <- stats::lm(y ~ X - 1)
  tilde.sigma2 <- summary(fit.0)$sigma^2
  res.0 <- fit.0$resid

  fit.0a <- stats::lm(y ~ M - 1)
  hat.sigma2 <- summary(fit.0a)$sigma^2
  res.0a <- fit.0a$resid

  n <- dim(X)[1]
  I <- diag(1, n)

  P2 <- I - X %*% inv.tXX %*% t(X)
  P1 <- I - M %*% inv.tMM %*% t(M)

  if (is.null(weight.beta) || is.null(maf)) {
    S.tau <- t(res.0a) %*% G %*% t(G) %*% res.0a
  } else {
    W <- diag(stats::dbeta(maf, weight.beta[1], weight.beta[2])^2)
    S.tau <- t(res.0a) %*% G %*% W %*% t(G) %*% res.0a
  }

  inv.I.pi <- solve(t(GZ) %*% P2 %*% GZ)

  S.pi <- t(res.0) %*% GZ %*% inv.I.pi %*% t(GZ) %*% res.0
  S.pi <- S.pi / tilde.sigma2

  p.value.S.pi <- 1 - stats::pchisq(S.pi, df = dim(Z)[2])

  if (is.null(weight.beta) || is.null(maf)) {
    P1.G <- P1 %*% G
  } else {
    P1.G <- P1 %*% G %*% sqrt(W)
  }
  Mat <- (hat.sigma2) * t(P1.G) %*% P1.G
  lambda <- eigen(Mat, symmetric = TRUE)$values

  p.value.S.tau <- switch(EXPR = method,
    "davies" = {
      tryCatch(
        expr = CompQuadForm::davies(S.tau, lambda)$Qq,
        error = function(e) NA
      )
    },
    "liu" = {
      tryCatch(
        expr = CompQuadForm::liu(S.tau, lambda),
        error = function(e) NA
      )
    }
  )

  q.fisher <- -2 * (log(p.value.S.tau) + log(p.value.S.pi))
  p.value.overall <- 1 - stats::pchisq(q.fisher, df = 4)

  out_statistics <- list(
    S.pi = S.pi,
    p.value.S.pi = p.value.S.pi,
    S.tau = S.tau,
    p.value.S.tau = p.value.S.tau,
    p.value.overall = p.value.overall
  )

  out_estimate <- broom::tidy(fit.0a, conf.int = TRUE, exponentiate = FALSE)
  out_estimate <- out_estimate[grep(paste(c("^GZ$", colnames(GZ)), collapse = "|"), out_estimate[["term"]]), ]
  colnames(out_estimate) <- sprintf("%s.pi.hat", colnames(out_estimate))

  list(out_statistics = out_statistics, out_estimate = out_estimate)
}

```

```{r new-mist-chunk}
# >> Test continu.
my_asso_quanti <- mist(
  y = data[, "y_continuous_ASSO"],
  X = as.matrix(data[, paste0("x_cov", 1:2), drop = FALSE]),
  G = as.matrix(data[, paste0("g_variant", 1:4), drop = FALSE]),
  Z = z_1,
  method = "liu",
  model = "continuous"
)
my_asso_quanti
my_asso_quanti$statistics
my_asso_quanti$estimate

# >> Test binaire.
my_asso_binary <- mist(
  y = data[, "y_binary_ASSO"],
  X = as.matrix(data[, paste0("x_cov", 1:2), drop = FALSE]),
  G = as.matrix(data[, paste0("g_variant", 1:4), drop = FALSE]),
  Z = z_1,
  method = "liu",
  model = "binary"
)
my_asso_binary
my_asso_binary$statistics
my_asso_binary$estimate
```

### With an heterogeneous effect of the cluster

Comme indiqué dans l'introduction, l'intérêt de MiST par rapport au *bureden test*, est son caractère informatif sur la nature hétèrogène du cluster de variants rares.

En effet, imaginons le cas où nous aurions un trait Y à tester avec un cluster composé de 2 variants protecteurs et 2 variants délétères.  
(Avec un simple burden test)  L'effet aggrégé de ces variants pourraient conduire à une p-valeur non significative puisque "au global", la somme des effets s'annulerait.

Dans l'exemple ci dessous, vous construisons un trait quantitif comme décrit ci-dessus pour vous présenter la logique d'analyse que nous avons eu.

Si un effet *Tau* était significatif, cela était pour nous un marqueur d'hétérogénéité.  
Dans ce cas, Amélie menait à bien la démarche d'annotation ACMG pour les variants rares afin de pouvoir affiner l'analyse et détécter les variants les plus pathogènes.

Ici dans notre exemple, le sénario idéal serait celui où les critères ACMG 
nous auraient indiqué que seuls les variants 1 et 3 étaient pathogènes.

```{r cluster-hetero}
# Construisons un trait quantitatif comme décrit ci-dessus.
data$y_heterogene_ASSO <- data$y_raw + 
  data$g_variant1 * 2.2 + 
  data$g_variant2 * -0.9 + 
  data$g_variant3 * 2.3 + 
  data$g_variant4 * -1.5

# Notre première analyse se fait avec Z1 mettant tous les variants dans un même cluster
z_1 <- matrix(
  data = 1,
  nrow = length(paste0("g_variant", 1:4)), 
  ncol = 1,
  dimnames = list(paste0("g_variant", 1:4), "cluster")
)

mist(
  y = data[, "y_heterogene_ASSO"],
  X = as.matrix(data[, paste0("x_cov", 1:2), drop = FALSE]),
  G = as.matrix(data[, paste0("g_variant", 1:4), drop = FALSE]),
  Z = z_1,
  method = "liu",
  model = "continuous"
)
# Le score Pi n'est pas significatif, donc il semble que, au global, la somme des effets s'annulent...
# La P-valeur overall étant significative, nous pouvons nous dire qu'il y a quand meme une structure dans nos données génétique associée à Y.
# Le score Tau est significatif, ce qui peut nous indiquer qu'affiner l'analyse avec un cluster moins hétérogène serait judicieux

# L'expertise d'Amélie avec les critères ACMG et son étude approfondie des listes de porteurs 
# nous permettent ici d'affiner l'analyse avec seulement les variants les plus pathogènes :
# Le cluster est bien moins hétérogène, l'effet moyen du cluster est significatif et l'effet global est toujours significatif
mist(
  y = data[, "y_heterogene_ASSO"],
  X = as.matrix(data[, paste0("x_cov", 1:2), drop = FALSE]),
  G = as.matrix(data[, paste0("g_variant", c(1, 3)), drop = FALSE]),
  Z = z_1[paste0("g_variant", c(1, 3)), , drop = FALSE],
  method = "liu",
  model = "continuous"
)

# Une autre démarche possible serait de conserver les variants protecteurs et délétaires mais d'indiquer cette structuration via Z_2
mist(
  y = data[, "y_heterogene_ASSO"],
  X = as.matrix(data[, paste0("x_cov", 1:2), drop = FALSE]),
  G = as.matrix(data[, paste0("g_variant", 1:4), drop = FALSE]),
  Z = z_2,
  method = "liu",
  model = "continuous"
)
```

### Multi-Genes Analyses

Dans un second temps, après que les gènes candidats aient été repéré par les analyses MiST une à une, la question s'est posé d'étudier l'effet conjoint de plusieurs gênes (selon leur thématique).  
Dans l'étude du diabète monogénique par exemple, 33 gènes avaient été selectionnés et l'étude conjointe de ces gènes formant un "super-cluster" a été réalisée.  

Nous avons alors utilisé le paramétrage du modèle $Y = \alpha X + \hat{\pi} GZ_2$, avec $Z_2$ nous permettant d'indiquer au modèle notre connaissance des sous structures de ce super-cluster (ici les sous-cluster identifés étaient donc les gènes).

Dans l'exemple ci dessous, nous allons étudier l'effet conjoint de 3 gènes.

```{r Supercluster}

data_gene2 <- data.frame(
  g2_variant1 = c(rbinom(sample_size / 2, 2, prob = 0.001), rbinom(sample_size / 2, 2, prob = 0.05)),
  g2_variant2 = c(rbinom(sample_size / 2, 2, prob = 0.02), rbinom(sample_size / 2, 2, prob = 0.04)),
  g2_variant3 = c(rbinom(sample_size / 2, 2, prob = 0.01), rbinom(sample_size / 2, 2, prob = 0.05)),
  g2_variant4 = c(rbinom(sample_size / 2, 2, prob = 0.02), rbinom(sample_size / 2, 2, prob = 0.038))
)
data_gene3 <- data.frame(
  g3_variant1 = c(rbinom(sample_size / 2, 2, prob = 0.002), rbinom(sample_size / 2, 2, prob = 0.05)),
  g3_variant2 = c(rbinom(sample_size / 2, 2, prob = 0.003), rbinom(sample_size / 2, 2, prob = 0.03)),
  g3_variant3 = c(rbinom(sample_size / 2, 2, prob = 0.01), rbinom(sample_size / 2, 2, prob = 0.04))
)

z_2 <- matrix(
  c(
    rep(1, 4), rep(0, 4), rep(0, 3), ## 1ier gène dans data avec 4 variants
    rep(0, 4), rep(1, 4), rep(0, 3), ## 2ieme gène dans data_gene2 avec 4 variants
    rep(0, 4), rep(0, 4), rep(1, 3) ## 3ieme gène dans data_gene3 avec 3 variants
  ),
  nrow = 11,
  ncol = 3, 
  dimnames = list(
    c(paste0("g_variant", 1:4), paste0("g2_variant", 1:4), paste0("g3_variant", 1:3)), 
    paste0("gene", 1:3)
  )
)

G_super_matrix <- cbind(
  as.matrix(data[, paste0("g_variant", 1:4), drop = FALSE]),
  as.matrix(data_gene2[, paste0("g2_variant", 1:4), drop = FALSE]),
  as.matrix(data_gene3[, paste0("g3_variant", 1:3), drop = FALSE])
)

# L'effet du Super-Cluster est significatif, comme attendu
mist(
  y = data[, "y_continuous_ASSO"],
  X = as.matrix(data[, paste0("x_cov", 1:2), drop = FALSE]),
  G = as.matrix(G_super_matrix),
  Z = z_2,
  method = "liu",
  model = "continuous"
)

## aussi possible avec le trait binaire
# mist(
#   y = data[, "y_binary_ASSO"],
#   X = as.matrix(data[, paste0("x_cov", 1:2), drop = FALSE]),
#   G = as.matrix(G_super_matrix),
#   Z = z_2,
#   method = "liu",
#   model = "binary"
# )

```

